【裁判字號】    97,消債清,97
【裁判日期】    980427
【裁判案由】    清算事件
【裁判全文】
臺灣臺北地方法院民事裁定            97年度消債清字第97號
聲  請  人
即  債務人  甲○○
代  理  人  余西鈞律師
上列當事人因消費者債務清理事件聲請清算，本院裁定如下：
    主  文
債務人甲○○自中華民國九十八年四月二十七日下午四時起開始
清算程序，並同時終止清算程序。
    理  由
一、按債務人於法院裁定開始更生程序或許可和解或宣告破產前
    ，得向法院聲請清算；法院開始清算程序之裁定，應載明其
    年、月、日、時，並即時發生效力；債務人之財產不敷清償
    清算程序之費用時，法院應裁定開始清算程序，並同時終止
    清算程序，消費者債務清理條例第80條、第83條第1項及第
    85條第1項分別定有明文。
二、本件聲請意旨略以：伊前於民國97年10月間以書面向最大債
    權金融機構中國信託商業銀行股份有限公司請求共同協商債
    務清償方案，惟因未能接受債權銀行所提之還款方案致協商
    不成立。而聲請人雖自營增國商行，惟每月所得僅約新臺幣
    （下同）8,682元，除須支出個人之生活必要費用外，另須
    扶養母親許陳丹及女兒許雅築，實已無法維持最低基本生活
    。又債務人名下亦無財產，有不能清償上開債務之情事，復
    未經法院裁定開始更生程序或許可和解或宣告破產，爰向本
    院聲請清算等語。經查：
(一)、聲請人所主張之上開事實，業據提出前置協商不成立通知書
    、財政部臺北市國稅局95、96年度綜合所得稅各類所得資料
    清單、財產歸屬資料清單、全戶之戶籍謄本、各金融機構之
    存摺、公益彩券電腦型彩券經銷證、臺北市政府營利事業登
    記證、殘障手冊、營業彙總表、財政部臺北市國稅局營業稅
    核定稅額繳款書、勞工保險被保險人投保資料表、財團法人
    金融聯合徵信中心債務清理條例前置協商專用債權人清冊、
    房屋租賃契約書及水電、瓦斯、電信費繳費通知、醫療費用
    收據（均影本）等件為證，此外，債務人復查無消費者債務
    清理條例第6條第3項、第8條或第82條第2項所定駁回清算聲
    請之事由存在，則債務人聲請清算，應屬有據。
(二)、再者，依上開財產歸屬資料清單及各金融機構之存摺影本所
    示，債務人名下並無財產，主要收入來源僅有自營增國商行
    之所得每月8,682元，已不足支應其每月必要生活費用（依
    行政院主計處公告，97年度臺北市平均每人每月最低生活費
    用為1萬4,152元）及扶養費用（依財政部扶養免稅額計，扶
    養1人平均每月6,417元，聲請人有母親須扶養，與6位兄弟
    姊妹共同負擔扶養費用，扶養費用以1,070元計算之；且聲
    請人尚有女兒須扶養，與其配偶共同負擔扶養費用，扶養費
    用以3,209元計算之），又依債權人清冊之記載，其債務總
    額高達197萬6,173元，堪認聲請人之財產應不敷清償清算程
    序之費用，爰依上開規定裁定開始本件清算程序，並同時終
    止清算程序。
三、另法院終止清算程序後，聲請人之債務並非當然免除，仍應
    由法院斟酌消費者債務清理條例有關免責之規定，例如本條
    例第133條、第134條、第135條等，依職權認定是否裁定免
    責，故法院終止清算程序後，聲請人雖有免責之機會，惟其
    財產不敷清償清算程序之費用如係因上述條例所定不可免責
    之事由所致，法院即非當然為免責之裁定，聲請人就其所負
    債務仍應負清償之責，附此敘明。
中    華    民    國    98    年    4     月    27    日
              民事第一庭   法      官  楊晉佳
上為正本係照原本作成。
開始清算程序之裁定不得抗告，如不服同時終止清算程序之裁定
，應於裁定送達後10日內，以書狀向本院提出抗告，並繳納抗告
費新臺幣1千元。
中    華    民    國    98    年    4     月    27    日
                            書  記  官  蘇炫綺


司法院資訊處製作；財團法人民間司法改革基金會備份。
